臺灣彰化地方法院北斗簡易庭民事判決
110年度斗簡字第408號
原      告  顧展誠  
兼訴訟代理  
人          李宜樺  
被      告  謝印翔  
兼訴訟代理  
人          謝易志  
上列當事人間請求損害賠償事件，本院於民國111年4月12日言詞
辯論終結，判決如下： 
    主  文
被告謝易志應給付原告顧展誠新臺幣肆萬零陸佰元及自民國一一
○年十月八日起至清償日止，按年息百分之五計算之利息。
被告謝易志應給付原告李宜樺新臺幣參萬參仟貳佰元及自民國一
一○年十月八日起至清償日止，按年息百分之五計算之利息。
被告謝印翔應給付原告李宜樺新臺幣肆萬壹仟捌佰肆拾元及自民
國一一○年十月八日起至清償日止，按年息百分之五計算之利息
。
原告其餘之訴駁回。
訴訟費用新臺幣肆仟捌佰伍拾元，由被告謝易志負擔新臺幣柒佰
玖拾玖元，由被告謝印翔負擔新臺幣肆佰伍拾參元，餘由原告負
擔。
本判決第一、二、三項得假執行；但被告謝易志、謝印翔如各以
新臺幣肆萬零陸佰元、參萬參仟貳佰元、肆萬壹仟捌佰肆拾元為
原告顧展誠、李宜樺預供擔保，均得免為假執行。
    事實及理由
一、原告主張：
    被告係兄弟，原告顧展誠則為原告李宜樺之夫；前2人、後2
    人分別居住在彰化縣○○鄉○○村○○路00號與26號，是鄰居。被
    告因對於原告顧展誠家中所眷養的犬隻會在巷弄內之車輛輪
    胎上撒尿及原告顧展誠常於酒後與渠等家人大聲爭吵等問題
    ，對原告顧展誠有所不滿。竟分別為下列犯行：
  ㈠民國109年7月12日中午12時56分許，被告謝印翔因不滿原告
    顧展誠當日上午對其母親大小聲，要求原告顧展誠出面向其
    母親道歉，原告顧展誠避不出面，被告謝印翔乃基於毀損及
    恐嚇危害安全之犯意，以駕車擦撞及用腳踹踢的方式，毀損
    原告顧展誠住家之鐵捲門，造成該鐵捲門外觀受損，並致原
    告李宜樺感受到人身安全受到威脅。
  ㈡同日晚上8時50分許，被告謝易志亦基於毀損及恐嚇危害安全
    之犯意，持棍子損壞原告顧展誠住家外的監視器，致該物不
    堪使用，同時導致原告李宜樺感受到人身安全受到威脅。
  ㈢翌日（即109年7月13日）下午5時30分許，被告謝易志因餘怒
    未消，見原告顧展誠於住處外馬路邊坐著休息，竟基於傷害
    之犯意，以徒手打及踹腳之方式，毆打原告顧展誠之頭部及
    腹部，進而拿起原告顧展誠放置於該處之保溫碗，往原告顧
    展誠頭部砸，再出手毆打原告顧展誠，甚至舉起原告顧展誠
    放置於該處之茶几準備砸下，因原告李宜樺阻止而未丟出，
    致原告顧展誠受有頭部外傷併腦震盪、頸部扭傷、後頸部擦
    傷、左胸挫傷併擦傷等傷害。
　㈣被告因上開犯行經本院刑事庭109年度簡字第2084號簡易判決
    判處被告謝易志犯毀損器物罪，處拘役30日，如易科罰金，
    以新臺幣(下同)1,000元折算1日；又犯傷害罪，處拘役40日
    ，如易科罰金，以1,000元折算1日。應執行拘役55日，如易
    科罰金，以1,000元折算1日。被告謝印翔犯毀損器物罪，處
    拘役35日，如易科罰金，以1,000元折算1日，經臺灣彰化地
    方檢察署檢察官及被告不服提起上訴，經本院刑事庭110年
    度簡上字第32號刑事判決判處原判決關於被告謝易志所犯傷
    害罪及所定應執行刑（即拘役55日）均撤銷。被告謝易志犯
    傷害罪，處有期徒刑6月，如易科罰金，以1,000元折算1日
    ，其餘上訴駁回確定，原告顧展誠、李宜樺因被告謝易志、
    謝印翔上開侵權行為而受損害，自得依侵權行為之法律關係
    ，請求被告謝易志、謝印翔負擔賠償責任。
　㈤原告李宜樺因被告謝印翔上開侵權行為(即事實及理由一、 ㈠
    )受有損害如下：
　⒈鐵捲門及小門部分：鐵捲門及小門因被告謝印翔上開侵權行
    為各受損37,800元、25,000元，共計62,800元。
　⒉精神慰撫金部分：請求被告謝印翔給付精神慰撫金50,000元
    。
  ㈥原告李宜樺因被告謝易志上開侵權行為(即事實及理由一、 ㈡
    )，受有損害如下：
　⒈監視器受損部分：監視器因被告謝易志上開侵權行為受損31,
    900元。
　⒉精神慰撫金部分：請求被告謝易志給付精神慰撫金50,000元
    。
　㈦原告顧展誠因被告謝易志上開侵權行為(即事實及理由一、 ㈢
    )，受有損害如下：
　⒈保溫碗、茶几、鸚鵡架、塑膠凳部分：保溫碗、茶几、鸚鵡
    架、塑膠凳因被告謝易志上開侵權行為各受損200元、1,800
    元、9,000元、100元，共計11,100元。
　⒉醫療費用部分：原告顧展誠因被告謝易志上開侵權行為受有
    上開傷勢，共計支出醫療費用10,600元。
　⒊工作損失部分：原告顧展誠因被告謝易志上開侵權行為，自1
    09年7月14日起至109年7月21日止無法跑油罐車，故李文周
    開原告顧展誠之油罐車，因此原告顧展誠支付李文周131,58
    4元。　
　⒋精神慰撫金部分：請求被告謝易志給付精神慰撫金50,000元
    　
　㈧原告顧展誠因被告謝印翔上開侵權行為請求被告謝印翔給付
    精神慰撫金50,000元。　
  ㈨綜上，被告應賠償原告因上開所受各項損害，是原告依侵權
    行為之法律關係，請求⒈被告謝易志應給付原告李宜樺81,90
    0元，及自起訴狀繕本送達翌日起至清償日止，按年息5%計
    算之利息。⒉被告謝印翔應給付原告李宜樺112,800元，及自
    起訴狀繕本送達翌日起至清償日止，按年息5%計算之利息。
    ⒊被告謝印翔應給付原告顧展誠50,000元，及自起訴狀繕本
    送達翌日起至清償日止，按年息5%計算之利息。⒋被告謝易
    志應給付原告顧展誠203,284元，及自起訴狀繕本送達翌日
    起至清償日止，按年息5%計算之利息。
二、被告則以：
　㈠對於刑事案件所判犯罪事實沒有意見。
　㈡對於原告李宜樺部分：
　⒈監視器受損部分：被告僅毀損監視器，但原告所提估價單卻
    連屋內主機及硬碟都估價計算在內，另該監視器應折舊。
　⒉鐵捲門及小門部分：被告僅毀損鐵捲門外觀，但原告所提報
    價單卻連馬達及主機都估價計算在內，且該鐵捲門應折舊。
    另原告李宜樺對於該小門受損未提出任何單據證明之，亦未
    證明更換必要性及折舊。
　⒊精神慰撫金部分：原告請求慰撫金過高。
　㈢對於原告顧展誠部分：
　⒈醫療費用部分：對於原告顧展誠所支出急診及門診費用共計6
    00元並不爭執，但對於原告顧展誠所支出中醫推拿20次共計
    10000元則否認。
　⒉工作損失部分：對於原告顧展誠自109年7月14日起至109年7
    月21日無法跑油罐車，受有131,584元不能工作損失，否認
    之。
　⒊保溫碗、茶几、鸚鵡架、塑膠凳部分：原告顧展誠對於保溫
    碗、茶几、鸚鵡架、塑膠凳等物受損未提出任何單據證明之
    ，縱使有提出單據證明，亦要折舊。
　⒋精神慰撫金部分：原告顧展誠並非被告謝印翔犯恐嚇罪之被
    害人，應不得對被告謝印翔請求精神慰撫金，另對被告謝易
    志請求之精神慰撫金50,000元亦過高等語。並聲明：原告之
    訴駁回。
三、本院之判斷：　
　㈠被告於前揭時、地對原告為恐嚇、毀損、傷害等行為，造成
    原告受有上開損害等情，經本院刑事庭調查證據審認結果，
    認定被告確有上開犯行，經本院刑事庭以109年度簡字第208
    4號刑事簡易判決判處被告謝易志犯毀損器物罪，處拘役30
    日，如易科罰金，以1,000元折算1日；又犯傷害罪，處拘役
    40日，如易科罰金，以1,000元折算1日。應執行拘役55日，
    如易科罰金，以1,000元折算1日。被告謝印翔犯毀損器物罪
    ，處拘役35日，如易科罰金，以1,000元折算1日，經臺灣彰
    化地方檢察署檢察官及被告謝易志、謝印翔不服，提起上訴
    ，經本院刑事庭以110年度簡上字第32號刑事判決，判處原
    判決關於被告謝易志所犯傷害罪及所定應執行刑（即拘役55
    日）均撤銷。被告謝易志犯傷害罪，處有期徒刑6月，如易
    科罰金，以1,000元折算1日。其餘上訴駁回。經本院依職權
    調取上開刑事偵審卷宗核閱無訛，且為兩造所不爭執，自堪
    認此部分事實為真實。另被告對於原告李宜樺主張上開監視
    器及鐵門及小門為原告李宜樺所有，上開保溫碗、茶几、鸚
    鵡架、塑膠凳為原告顧展誠所有一情，亦未見爭執，亦堪信
    此部分事實為真實。
　㈡按因故意或過失，不法侵害他人之權利者，負損害賠償責任
    ；不法侵害他人之身體或健康者，對於被害人因此喪失或減
    少勞動能力或增加生活上之需要時，應負損害賠償責任；不
    法侵害他人之身體、健康、名譽、自由、信用、隱私、貞操
    ，或不法侵害其他人格法益而情節重大者，被害人雖非財產
    上之損害，亦得請求賠償相當之金額。民法第184條第1項前
    段、第193條第1項、第195條第1項前段分別定有明文。查本
    件被告既故意不法於前揭時、地毀損原告李宜樺之物，並對
    原告李宜樺為故意恐嚇行為，被告謝易志亦故意不法於前揭
    時、地對原告顧展誠為故意傷害行為，則原告所受損害與被
    告之故意侵權行為間，自有因果關係，從而原告依前開規定
    ，請求被告負損害賠償責任，於法自屬有據。茲就原告請求
    被告賠償之項目、金額有無理由，分述如下：
　⒈原告李宜樺受損部分：
　①鐵捲門37,800元部分：觀以原告李宜樺所提報價單可見，該
    鐵捲門工程項目為鍍鋁鋅門板0.5mm烤漆(20,800元)、馬達(
    10,000元)、主機(6,000元)等項目(共計36,800元折價800元
    總價為36,000元再加計營業稅1,800元，共計37,800元)，然
    被告謝印翔是駕車擦撞及用腳踹踢的方式，毀損該鐵捲門，
    造成該鐵捲門外觀受損，已如前述，既然該鐵捲門僅是外觀
    受損，則原告是否因此有更換馬達(10,000元)、主機(6,000
    元)之必要，實令人起疑，而原告李宜樺對此情亦未舉證證
    明之，原告李宜樺自不得向被告謝印翔請求更換馬達(10,00
    0元)、主機(6,000元)之費用。另被告謝印翔抗辯該鐵捲門
    受損部分應折舊一節，該鐵捲門外觀受損，則原告李宜樺以
    烤漆方式修復應屬適當修復方式，而烤漆(20,800元)，應屬
    修理付出之勞務代價，為回復原狀時必要支出之費用，並無
    折舊可言，綜上，原告李宜樺之該鐵捲門外觀遭毀損，為回
    復原狀所需必要費用為20,800元，原告李宜樺自得向被告謝
    印翔請求該鐵捲門烤漆費用20,800元再加計營業稅1,040元
    ，共計21,840元。
　②小門25,000元部分：被告謝印翔是駕車擦撞及用腳踹踢的方
    式，毀損該鐵捲門，造成該鐵捲門外觀受損，已如前述，既
    然該鐵捲門僅是外觀受損，則原告是否因此有修復小門(25,
    000元)之必要，實令人起疑，而原告李宜樺對此情亦未舉證
    證明之，原告李宜樺自不得向被告謝印翔請求修復小門(25,
    000元)之費用。
　③監視器受損31,900元部分：觀以原告李宜樺所提更換監視器
    之工程報價單可見，該監視器更新工程項目為8分割數位錄
    影主機(7,000元)、監控專用硬碟2TB(2,500元)、百萬畫素
    紅外線攝影機(14,400元)、線材(2,500元)、五金配料(1,50
    0元)、工資(4,000元)等項目，被告謝易志是持棍子損壞該
    監視器，致該物不堪使用，已如前述，既然僅是該監視器受
    損，則原告是否因此有更換8分割數位錄影主機(7,000元)、
    監控專用硬碟2TB(2,500元)之必要，實令人起疑，而原告李
    宜樺對此情亦未舉證證明之，原告李宜樺自不得向被告謝易
    志請求更換8分割數位錄影主機(7,000元)、監控專用硬碟2T
    B(2,500元)之費用。
  ④另被告謝易志抗辯該監視器受損部分應折舊一節。原告李宜
    樺修復該監視器更換百萬畫素紅外線攝影機(14,400元)、線
    材(2,500元)、五金配料(1,500元)、工資(4,000元)等，可
    知原告李宜樺修復項目為工資(4,000元)非屬零件費用，其
    餘各項費用18,400元應屬更換零件之費用，而原告李宜樺以
    新品換舊品方式回復原狀即應折舊。本院審酌原告李宜樺自
    承該監視器是於93年間裝設及附於警卷該監視器裝於原告住
    處外之照片可見，該監視器設置後應屬常年運作，具有相當
    使用期間，爰以折舊50%尚屬相當，認上開物品回復原狀所
    需費用在其折舊後之價額9,200元範圍內【計算式：18,400×
    （1-50%）＝9,200】，始屬必要費用。另工資(4,000元)，應
    屬修理付出之勞務代價，為回復原狀時必要支出之費用，並
    無折舊可言，綜上，原告李宜樺因該監視器遭被告謝易志毀
    損，為回復原狀所需必要費用為13,200元（計算式：9,200+
    4,000=13,200)。
　⑤慰撫金部分：本院審酌被告謝印翔、謝易志不思依和平方式
    解決紛爭，反而以上開方式恐嚇原告李宜樺，致原告李宜樺
    心生畏懼，暨前述兩造之身分地位、教育程度、經濟能力、
    被告謝印翔、謝易志加害行為及原告李宜樺痛苦之程度等情
    狀，原告李宜樺請求被告謝印翔、謝易志各賠償其精神上之
    損害於20,000元之範圍內，尚屬適當，原告李宜樺逾此數額
    之請求，非有理由。
　⒉原告顧展誠受損部分：
　①醫療費用10,600元部分：被告謝易志就原告顧展誠所支出急
    診及門診費用共計600元並不爭執，原告自得向被告請求此
    部分費用。另原告顧展誠雖又主張其因上開傷勢前往中醫推
    拿20次，每次500元，共計10,000元一節，然原告顧展誠對
    此部分並未舉證其前往中醫推拿，是被告謝易志上開傷害行
    為所致，是難令被告謝易志就此部分負損害賠償責任。
　②工作損失部分：雖原告顧展誠所提卓醫院診斷證明書記載原
    告顧展誠宜休養一星期，但原告顧展誠受有頭部外傷併腦震
    盪、頸部扭傷、後頸部擦傷、左胸挫傷併擦傷等傷害，是否
    即因此導致原告顧展誠自109年7月14日起至109年7月21日止
    無法駕駛油罐車，實令人存疑，更何況是否有因此需委由李
    文周駕駛原告顧展誠之油罐車，而由原告顧展誠支付李文周
    131,584元，更令人起疑，是原告顧展誠未能舉證證明其確
    有因被告謝易志上開傷害行為而無法工作損失131,584元為
    真正，實難認原告顧展誠此部分主張為真正。
　③保溫碗、茶几、鸚鵡架、塑膠凳部分：被告謝易志拿起原告
    顧展誠放置於該處之保溫碗，往原告顧展誠頭部砸，再出手
    毆打原告顧展誠，甚至舉起原告顧展誠放置於該處之茶几準
    備砸下，已如前述，既然被告謝易志是拿起保溫碗，往原告
    顧展誠頭部砸，再舉起該茶几準備砸下，則原告主張該保溫
    碗、茶几、鸚鵡架、塑膠凳等物已因被告謝易志上開行為而
    毀損是否屬實，則尚有疑義，且原告顧展誠又未能舉證證明
    此部分事實為真正，實難認原告顧展誠此部分主張為真正。
　④精神慰撫金部分：本院審酌被告謝易志行為時出手不輕、甚
    至以現場取得之保溫碗（硬物）為工具打原告顧展誠頭部與
    身體，致原告顧展誠受有前開傷勢，所為欠缺尊重他人身體
    安全或健康之基本法治觀念，並不可取，暨前述兩造之身分
    地位、教育程度、經濟能力、被告謝易志加害行為及原告顧
    展誠痛苦之程度等情狀，原告顧展誠請求被告謝易志賠償其
    精神上之損害於40,000元之範圍內，尚屬適當，原告顧展誠
    逾此數額之請求，非有理由。另原告顧展誠未能舉證證明被
    告謝印翔對其有何侵權行為，原告顧展誠自不得向被告謝印
    翔請求精神慰撫金。
四、綜上所述，原告李宜樺依侵權行為法律關係，請求被告謝易
    志應給付原告李宜樺33,200元（計算式為：監視器13,200+
    精神慰撫金20,000=33,200），及自起訴狀繕本送達翌日即1
    10年10月8日起至清償日止，按年息5%計算之利息。請求被
    告謝印翔應給付原告李宜樺41,840元（計算式為：鐵捲門21
    ,840+精神慰撫金20,000=41,840），及自起訴狀繕本送達翌
    日即110年10月8日起至清償日止，按年息5%計算之利息。原
    告顧展誠依侵權行為法律關係，請求被告謝易志應給付原告
    顧展誠40,600元（計算式為：醫藥費600+精神慰撫金40,000
    =40,600），及自起訴狀繕本送達翌日即110年10月8日起至
    清償日止，按年息5%計算之利息，為有理由，應予准許，逾
    此範圍之請求，則無理由，應予駁回。
五、本件原告勝訴部分係依民事訴訟法第427條第1項簡易程序所
    為被告敗訴之判決，依同法第389條第1項第3款規定，應依
    職權宣告假執行。並依同法第392條第2項規定，依職權宣告
    被告如預供相當之擔保，得免為假執行。
六、本件事證已臻明確，兩造其餘攻擊防禦方法及所提證據，經
    本院斟酌後，核與判決結果不生影響，爰不另論，併此敘明
    。
七、訴訟費用負擔之依據：民事訴訟法第79條。本件第一審訴訟
    費用為原告繳納之第一審裁判費4,850元，本院依兩造之勝
    敗比例酌定訴訟費用負擔，爰判決如主文第5項所示。
中　　華　　民　　國　　111 　年　　5 　　月　　10　　日
                  臺灣彰化地方法院北斗簡易庭
                          法  官  楊鑫忠
以上正本係照原本作成。
如對本判決不服提起上訴，應於送達後20日內，向本院提出上訴
狀並表明上訴理由(須按對造人數附繕本) 。
中　　華　　民　　國　　111 　年　　5 　　月　　10　　日
                          書記官  張清秀